# 已全额计提坏账准备长期挂账应收账款处理

提问人：iamdk1988 时间：2012-12-04 14:29:58
请问各位老师，本小鸟对一家单位进行连续审计，上年初次承接，年审时发现部分应收账款账龄很长（达4-5年），企业已全额计提坏账，并决定在今年 2012 年向董事会报告后确认调整。若本年被审计单位董事会同意调整该部分应收账款，那该如何进行账务处理？是否能够通过 借:应收账款-坏账准备 贷：应收账款 对其进行核销？或者还有其他什么方法？请各位老师指导下~谢谢

回答人：chenyiwei
对应收账款的财务核销应符合财企[2002]513号文的规定。如果是国有企业的，应同时遵循国资委关于减值准备财务核销的规定（国资评价[2005]67号），并落实账销案存管理制度。 经履行规定的内部决策程序后批准核销的应收款项，借记坏帐准备，贷记应收帐款。

回答人：chenyiwei
回复 lwll 的帖子
应当站在合并集团整体角度重新梳理哪些是重大的应收款项，合并和子公司单体层面的重要性水平是不同的。对于子公司的应收款项如果站在集团整体层面的影响程度是不重大的，则可以保留原先在子公司层面对其按个别认定法计提坏账准备的结果，但在附注披露中不对其予以单独列示，而归并列示于“其他”项目中。（实际上我对“单项金额重大”的应收款项有无必要逐笔披露是有怀疑的，尤其是应收帐款，这种披露信息很容易泄露商业秘密，在今后可能的诉讼中把公司置于不利境地。）

提问人：2009masq 时间：2015-01-05 23:29:07
请教陈版！ 本公司具有施工一级资质单位，但存在部分工程是个人或单位挂照我公司的资质进行施工，对于挂靠的项目，本公司只是收取固定点数的管理费用，但本公司将挂靠的项目作为自营项目进行核算，所以挂靠的项目其收入、成本和债权、债务均从在本公司账上核算。 本公司有一个挂靠的项目，其账面反映应收账款 500 万元，其中一年内为 100 万元，一至二年的为 200 万元，三年以上为 200 万元。按公司制定的坏账政策，一年内计提坏账10%，一至二年的为20%，三年以上为50%。 本公司一直未对应收账款 500 万元按个别认定或分年计提坏账。本次审计时我让公司补提坏账，企业的答复为应收账款是其他单位挂靠的项目形成，而且这个单位已经支付完了公司的管理费用，其债务实际上与我本公司没有关系，若计提了坏账，反而不能真实反映本公司的财务状况。 请教陈版遇到这样的实例，企业的说法和做法我可以认为吗？还望您指教！从内心来说我实际上是认可它这样的做法！

回答人：chenyiwei
既然将这部分应收款项纳入表内，且不满足终止确认或抵销列报的条件，就应当采用个别认定或其他适当方法评估其可收回性，合理计提坏帐准备。但另一方面，可根据计提坏帐准备的情况相应调整帐内确认的对挂靠方的应付款项，保持两边平衡。

提问人：2009masq 时间：2015-01-06 10:21:47
版主我这样操作您看是否可行，由挂靠单位出具承诺函，再结合挂靠合同进行个别认定？

回答人：chenyiwei
承诺函作用有限。如可能，建议与挂靠方签订债权转移和债务抵消协议，直接将该应收款项转让给挂靠方，以冲抵对挂靠方的应付款项。

提问人：2009masq 时间：2015-01-06 20:32:41
陈版您说可根据计提坏帐准备的情况相应调整帐内确认的对挂靠方的应付款项，保持两边平衡。这如何操作，您的意思是不是就与挂靠方签订债权转移和债务抵消协议，直接将该应收款项转让给挂靠方，以冲抵对挂靠方的应付款项？还是其他了解？

回答人：chenyiwei
这个回复原本是针对不签订债权债务转移协议的情形的。但回过头来看确实比较难以操作，还是签转移协议较好。

提问人：2009masq 时间：2015-01-06 21:35:16
项目经理对我说，企业是要提坏账的，这个没有办法，法律是不允许挂靠做项目的，既然挂了，且又视同自营项目管理，按会计政策提坏账？您是如何理解的？

回答人：chenyiwei
如果无法将这部分应收款项转移出去，则只能恢复到之前讨论的做法，对其按企业自身的坏账政策计提坏帐准备，同时同步调整对挂靠方的应付款项。

提问人：2009masq 时间：2015-01-06 23:37:19
谢谢您！同时同步调整对挂靠方的应付款项，这句话是什么意思，怎么操作？我还没有弄明白还望您多指导！陈版

回答人：chenyiwei
对应收款确认坏帐损失后，等额减少对挂靠方的应付款，并贷记营业外收入。

提问人：2009masq 时间：2015-01-07 22:49:04
我的理解是应收款与应付款对冲，计提的坏账与营业外收入对冲，这样保持了两边平衡，陈版是这样吗？ 若是这样，我有二个不明白的地方： 1 、应收账款与应付账款单位不是同一家，只是这些单位的往来是与挂靠方发生的相关业务，应收款与应付款之间进行抵销可以吗？这与报表列示指南是否存在冲突？ 2 、这样的业务的处理是否是按照实质重于形式的要求予以操作，但是这下准则新修订的对被投资方可分割部分的控制是否又是矛盾的？

回答人：chenyiwei
应收应付不能对冲，因为不符合金融资产和金融负债抵销的条件。这样处理的依据是本会计主体对外享有权利和对外承担义务的独立性，应与合并报表准则中的单独主体概念不矛盾。

提问人：2009masq 时间：2015-01-08 11:40:14
陈版应收应付不能对冲，那应收款确认坏帐损失后，等额减少对挂靠方的应付款，并贷记营业外收入。这是什么意思？ 您说的是在合并报表层面的操作，还是在单户表层次？ 您的回复我还没有弄明白是什么意思！不好意思！

回答人：chenyiwei
是单户表层次的操作。即同时做两笔金额相同的分录： 1 、借：资产减值损失，贷：坏帐准备。 2 、借：其他应付款，贷：营业外收入。

提问人：2009masq 时间：2015-01-08 21:32:56
可根据计提坏帐准备的情况相应调整帐内确认的对挂靠方的应付款项，保持两边平衡。即： 1 、借：资产减值损失，贷：坏帐准备。
2 、借：其他应付款，贷：营业外收入。 但问题是其他应付款不是公司欠挂靠方个人或单位的应付款项，而是由挂靠方个人或单位对外购买货款等形成的外欠款， 陈版若按您的上述处理如何解释这样处理的原理？

回答人：chenyiwei
将挂靠方的业务纳入表内是如何操作的？将应收账款纳入之后，没有对应的对挂靠方的应付款？

提问人：2009masq 时间：2015-01-09 20:09:35
由于挂靠方是利用本公司的资质去投标，中标后由挂靠方组织人员进行施工，业主将工程款收入转到本公司账上，本公司对工程按那建造合同确认收入和形象进度。工程施工成本主要支付挂靠方人员工资、材料采购款等相关支出，对人员工资支出以工资表形式列支，对料采购款等相关支出由供货方开具票据后再经挂靠方申请后本公司支付给供货单位。由于挂靠工程是本公司已于挂靠方约定好收取挂靠方固定的管理费，一般为1%-8%不等。本公司与挂靠方约定因项目形成的债权和债务本公司不管。比如说管理费为8%，本公司在收到 100 万元时，由挂靠方拿出 92 万元的相关票据给本公司就可以了。具体流程和财务核算就是这样，请陈版再参考一下，多谢！

回答人：chenyiwei
这个核算方式有问题，不将对外部的应收款和对挂靠方的应付款纳入表内是不恰当的，这也就是你所提到问题的原因。这里的应收和应付是不符合抵消列报条件的。

提问人：2009masq 时间：2015-01-10 08:30:45
挂靠方是利用本公司的资质去投标，中标后由挂靠方组织人员进行施工，这个收入的确认我认为是总额法还是净额的问题，到底用哪个确认收入在国内有这方面的具体规定吗？陈版

回答人：chenyiwei
一般理解由于对挂靠方的质量、安全生产等方面还是要承担监管责任，且从法律上讲被挂靠方是首要的义务人，因此实际操作中多数是总额法，可参考目前上市的国内建筑业企业。

提问人：2009masq 时间：2015-01-10 20:33:42
若按总额法核算没有问题的话，则这时我们是否按公司的规定对挂靠项目形成的债权计提坏账准备还是用其他方式？

回答人：chenyiwei
计提坏帐准备不恰当，因为该应收款本身的可收回性无问题。还是建议同时挂出对挂靠方的应付款。

提问人：fangdaojun 时间：2015-01-11 11:32:10
陈版，实务中关于坏账准备计提的随意性较大，比如有的公司是按照账龄法计提坏账准备，规定一年以内的按5%的比例计提，但是比如有些应收款是在 12 月份形成的，很可能在明年 1 月就可以收回，如果此时应收款的金额还比较大，若严格按照账龄的对应比例计提坏账：（ 1 ）会计提较大的资产减值损失，对当期损益造成较大影响，这部分其实不是真正的损失，严格按账龄计提坏账是否合适？是否会影响报表信息的准确性？企业可能自己也不愿意对这部分计提坏账准备？（ 2 ）另外，是否可以理解，虽然公司规定了坏账按账龄计提，如果遇到特殊的情况，是否可以依据“实质重于形式”原则不予计提，即不严格按照账龄规定的比例计提；还是必须将会计政策进行修改，如将一年以内的按0-5%的比例计提坏账？谢谢。

回答人：chenyiwei
请参考《瑞华研究 2010 ～ 2014 汇编》中的“问题1-3-8（对《企业会计准则》中关于坏账准备政策的理解）”。

提问人：fangdaojun 时间：2015-01-11 11:32:10
陈版，实务中关于坏账准备计提的随意性较大，比如有的公司是按照账龄法计提坏账准备，规定一年以内的按5%的比例计提，但是比如有些应收款是在 12 月份形成的，很可能在明年 1 月就可以收回，如果此时应收款的金额还比较大，若严格按照账龄的对应比例计提坏账：（ 1 ）会计提较大的资产减值损失，对当期损益造成较大影响，这部分其实不是真正的损失，严格按账龄计提坏账是否合适？是否会影响报表信息的准确性？企业可能自己也不愿意对这部分计提坏账准备？（ 2 ）另外，是否可以理解，虽然公司规定了坏账按账龄计提，如果遇到特殊的情况，是否可以依据“实质重于形式”原则不予计提，即不严格按照账龄规定的比例计提；还是必须将会计政策进行修改，如将一年以内的按0-5%的比例计提坏账？谢谢。

回答人：chenyiwei
问题 4 ： 资产负债表日对于期后已经收回的款项如何考虑坏账准备的计提？ 背景： 某公司于 2010 年借给其他单位资金 1 亿元，列报为“其他应收款”，至 2013 年 1 月 11 日全部收回。该公司的坏账准备计提比例为：账龄 1 年内5%、1-2年10%、2-3年20%。在编制 2012年度财务报表时，公司认为该款项已于 2013 年初收回，不存在坏账风险，无需再对其计提减值准备。 解答： 此问题需要公司管理层确定该笔应收款项是属于单独进行减值测试的应收款项还是属于组合测试范围，如果属于组合测试范围，应考虑其所属的信用风险组合。 1 、如果属于单独进行减值测试的应收款项，则可以考虑该款项在资产负债表日后已经收回的事实。如果收回日距离资产负债表日很近（例如本案例中距离 2012 年末资产负债表日只有 11 天），无证据表明债务人的财务状况和偿债能力在此期间内发生了重大变化的，则可以接受对其不单独计提坏账准备，但仍应将其并入具有类似信用风险特征的组合中，按组合方式对其所属组合计提坏账准备。 2 、如果采用组合计提的，则应进一步讨论： （ 1 ）如果企业的坏账计提政策中规定设置一个“期后已全额收回的应收款项”组合，规定对该组合的坏账准备计提比例为零的，则可将其纳入该组合，对其坏账准备计提比例为零。 （ 2 ）如果该企业的坏账准备计提政策中规定的组合完全依据截至资产负债表日的账龄来确定，则不能以期后已将该款项收回为由，将其从计提坏账准备的该组合基数中扣除。

提问人：2009masq 时间：2015-01-11 22:52:47
从您的回复来说，您是认为不需要计提坏帐准备，因为该应收款本身的可收回性无问题，所以相当于个特认定？ 但还是建议同时挂出对挂靠方的应付款，这句话是否这样理解将所有的因项目欠款调整到挂靠方名下？

回答人：chenyiwei
1 、不是。 2 、分别确认以本企业为主要义务人、权利人的应收和应付款，同时就所确认的挂靠方权益净额（包括与挂靠项目相关的各项资产、负债）确认对挂靠方的应付款，挂靠业务对本企业净资产无影响。

提问人：lzqyybb 时间：2015-01-12 11:21:37
挂靠方的业务我也遇到，但是我当时就没有想到这么多，看了陈版主的回复正是受益较多。但是我看完这贴子后，我是这样认为的，挂靠业务扣除收取管理费之后，实际上对本企业净资产是无影响。但挂靠业务作为自营处理则账面上确认的应收款和应付款，我认这实际上就是以本企业为主要义务人、权利人的应收和应付款。但您说就所确认的挂靠方权益净额（包括与挂靠项目相关的各项资产、负债）确认对挂靠方的应付款，这如何在单户表上处理？分录怎么做，到现在我还没有想到？

回答人：chenyiwei
这样的目的是：将挂靠方以本公司名义做的业务相关的资产、负债全部纳入本公司表内，对资产、负债的净差额确认一笔“其他应付款——挂靠方”以保证对本公司的净资产无影响。凡是影响挂靠方净权益的事项都影响该应付款

提问人：zengfengxia 时间：2015-01-13 10:12:27
是不是可以这么理解，挂靠方业务虽然并入本公司报表，但是其扣除管理费后的毛利并不是由本公司享有而是由挂靠方享有，因此扣除管理费后的那部分毛利应当借记营业成本贷记其他应付款。

回答人：chenyiwei
这也是解决问题的途径之一。感谢补充。

提问人：2009masq 时间：2015-01-13 22:58:44
陈版到现在我还未弄明白联营业务产生的应收款是否需要按公司的规定，应计提坏账准备？

回答人：chenyiwei
只要是在表内确认为金融资产的应收款项，都有发生坏账的可能，因此应当按照本企业的坏账政策计提坏帐准备（当然不排除个别认定），这与该坏帐损失的实际承担者是否为本企业无关。

提问人：2009masq 时间：2015-01-14 11:45:38
陈版若要计提坏账，对于这样的情况现在是否还需要考虑 1 、借：资产减值损失，贷：坏帐准备。 2 、借：其他应付款，贷：营业外收入。

回答人：chenyiwei
应需要考虑。

提问人：2009masq 时间：2015-01-17 20:44:37
我想了下对应收账款计提坏账，这样的处理应是基于实质大于形式的原则还是基于什么考虑？感谢版主您的耐心的指点！

回答人：chenyiwei
只要是作为本企业的资产确认，就意味着承担了资产所有权上的主要风险和报酬，包括减值，所以应当纳入减值测试范围。至于利润归谁，只是与挂靠方之间的分配约定。

提问人：呼叫帮助 时间：2018-02-14 16:22:19
陈版，沿用 6 楼2009masq的案例，陈版，您的回复是 既然将这部分应收款项纳入表内，且不满足终止确认或抵销列报的条件，就应当采用个别认定或其他适当方法评估其可收回性，合理计提坏帐准备。但另一方面，可根据计提坏帐准备的情况相应调整帐内确认的对挂靠方的应付款项，保持两边平衡。 请教陈版，我对挂靠方应收账款计提了坏账准备，则我将应当扣回的对应坏账准备金额的如何冲减挂靠方的应付款项？ 借：应付款项 贷：什么？

回答人：chenyiwei
一般可以调整营业外收入。

提问人：呼叫帮助 时间：2018-02-15 17:50:06
陈版，对挂靠方应收账款计提了坏账准备，则我将应当扣回的对应坏账准备金额的如何冲减挂靠方的应付款项？ 您的回复为借：应付款项 贷：营业外收入。 陈版，我理解在单户表中不需要以上的账务处理，在合并报表中需要以上账务处理，因为合并报表中的资产和负债是合并方所拥有和承担的，既然已经确认将来发生坏账也是有挂靠方承担，所以在合并层次将预提的坏账转为营业外收入。
不知陈版如何理解？

回答人：chenyiwei
单户表中也需要进行该处理。

提问人：呼叫帮助 时间：2018-02-16 21:12:08
陈版，我想知道单户表中需要进行该处理的依据是什么？

回答人：chenyiwei
对于对外部第三方的应收、应付款项，单户表和合并报表应采用相同的处理原则。